臺灣嘉義地方法院刑事判決　　　　　　　　　　　　　九十年度交易字第二一三號
　　公　訴　人　臺灣嘉義地方法院檢察署檢察官
　　被　　　告　甲○○
右列被告因過失致死案件，經檢察官提起公訴（九十年度偵字第一七七二號、第二一
三四號），本院判決如左︰
    主  文
甲○○因過失致人於死，處有期徒刑伍月，如易科罰金以參百元折算壹日。
    事  實
一、甲○○於民國（下同）九十年二月二十三日二十一時五十五分許，騎乘車牌號碼
    ＮＵＢ─四六八號重機車，沿嘉義市○○路，由東往西行駛，途經嘉義市○○路
    三○○號旁，原應注意每小時四十公里時速限制標誌之規定，遵速行駛，且應注
    意車前狀況，並隨時採取必要安全措施，而依當時情形又無不能注意之情事，竟
    疏於注意及此，貿然以每小時四十至五十公里之行車速度超速行駛，且其未注意
    車前狀況及採取必要之煞停等安全措施。適有飲用酒類後其血液中酒精濃度已達
    百分之○‧○五五（超過標準值百分之○‧○五以上）、未載安全帽、未於夜間
    使用燈光之丙○○騎乘車牌號碼ＬＵＵ－一七七號之重機車，在甲○○右側同向
    行駛，既未先顯示車輛前後之左邊方向燈光或作左轉之手勢，亦疏未注意向左變
    換行向應讓左後直行之甲○○機車先行，即貿然為左轉彎，甲○○因煞車不及，
    其機車之車頭即撞上丙○○機車之左側車身，造成雙方均人車倒地，致丙○○頭
    部外傷、顱骨骨折、顱內出血，經送醫急救後，延至同年三月十五日，因腦內出
    血致呼吸衰竭而不治死亡。嗣經路人報警處理而查獲。
二、案經丙○○之父歐榮道訴由嘉義市警察局第二分局報請及臺灣嘉義地方法院檢察
    署檢察官檢察官據報相驗自動檢舉偵查起訴。
    理  由
一、查被告甲○○騎乘機車，於右揭時間、地點與被害人丙○○所騎乘之機車發生車
    禍，致丙○○頭部外傷、顱骨骨折、顱內出血經送醫急救後，延至同年三月十五
    日不治死亡之事實，業據被告甲○○於警訊、偵訊及本院審理中坦承不諱，惟辯
    稱：無過失云云。經查：
（一）按機器腳踏車駕駛人應載安全帽；行車遇有左轉彎時，應先顯示車輛前後之左
      邊方向燈光，或由駕駛人表示左臂平伸，手掌向下之手勢；行車速度，應依標
      誌之規定；汽車行駛時，駕駛人應注意車前狀況及兩車併行之間隔，並隨時採
      取必要之安全措施；轉彎車應讓直行車先行；汽車行駛時，夜間應使用燈光；
      汽車駕駛人飲用酒類或其他類似物後其吐氣所含酒精濃度超過每公升○‧二五
      毫克或血液中酒精濃度超過百分之○‧○五以上者，不得駕車；道路交通安全
      規則第八十八條第一項第五款、第九十一條第二款、第九十三條第一項、第九
      十四條第三項、第一百零二條第一項第六款、第一百零九條第一款、第一百一
      十四條第二款均定有明文，供駕駛人參酌。被告甲○○及被害人丙○○駕駛車
      輛均應遵守前開規定。
（二）查案發時間（即九十年二月二十三日二十一時五十五分許）為夜晚，天氣晴朗
      ，發生事故路段時速限制為每小時四十公里，且該路段有照明設備，有適度光
      線，無障礙物，視線良好，無不能注意上開交通安全規則之情事，有道路交通
      事故調查報告表附卷可稽。又參酌現場及車損照片共計十四張所示，被告甲○○機車之前輪護蓋有擦撞痕跡，該機車及散落物位於分向限制線上，被害人丙○○機車之左側車身處有撞擊痕跡，該機車及散落物位於對向慢車道上，前方
      之分向限制線附近留有一頂安全帽，及發生碰撞後被害人丙○○機車留有左斜
      走向之刮地痕等情，應以被害人丙○○駕駛重機車，經肇事地向左變換行向，
      未注意讓左後直行之被告甲○○之機車先行，致發生肇事之可能性較大。且該
      頂安全帽應係被告所有，被害人當時未戴安全帽之事實，堪予認定。
（三）復查案發當時目擊之證人乙○○，於九十年十月十九日到庭證述：「（現就讀
      何處？）嘉義大學植物保護科進修部，（庭呈學生證正本乙份，法官閱後發還
      ）；（平常上課為晚上否？）我是夜間部平常是晚上上課，約九點半下課，現
      在每天都有課；（本件案件事發時你剛好下課否？）我下課後就會離開，到案
      發地點約是九點四、五十分時，其他學生下課時間為九點四十五分，我們老師
      因為考量讓我們早點回去，會九點半下課，當天我騎機車時學生不會很多，案
      發地點附近照明不好，當時我騎車時開遠燈，有注意到我機車右前方有一台機
      車非常慢，好像要停下又好像要騎，機車騎士沒戴安全帽，沒開燈及打警示燈
      及方向燈，他一直在我右前方，因為我騎很慢，所以沒超越他，我當時沒注意
      到被告機車，他應該在我後方，但速度比我快，他要超越我的車子時，正好被
      害人機車左轉，我緊急煞車，被告機車就和被害人機車發生碰撞，碰撞後我嚇
      到停下來，正要拿手機打電話報警，聽到後面有一台貨車打電話叫救護車，救
      護車先到現場，我就走了；（是否有其他目擊者？）我不清楚；（案發地附近
      有住家否？）離很遠，警衛室也離很遠，看不到案發地點；（是否知道警察曾
      找過目擊證人？）我不知道；（你如何知道這件案子？）是我很害怕打電話問
      我同學潘柏勳有沒有看到這件交通事故，我同學說他後來有看到救護車，但他
      沒看到碰撞的情形，後來在班上我另外一個同學提起這件事問有沒有人看到，
      潘柏勳告訴他我有看到，後來大家都知道我有看到這件車禍，可能是我同學告
      訴被告，後來是被告找我的希望我出來作證；（你剛才所述是否實在？）實在
      ，是我看到的，被告沒有要我這麼說；（當時被告車子有否開燈？）有，他也
      有戴安全帽；（他車速快否？）我的時速是四十至五十，他的速度應該比我快
      才能超越我；（被告的位置是否很靠近雙黃線？）我不清楚（提示現場照片，
      你在何處）？我騎在車道中間；（被害人車身離你多遠？）被害人接近我時位
      置約是一輛機車的寬度；（撞擊後被告及被害人都昏迷否？）是」等語。參酌
      證人乙○○係經本院多次發傳票傳喚並以電話通知，告知其證人之作證義務及
      不到庭將命拘提及科罰緩之法律效果後，始到庭作證，並非主動隨被告到庭作
      證，且作證前已當庭具結在卷，願對證述之真實性負法律責任，而其與被告及
      被害人均無親戚或僱傭關係，當無故為虛偽陳述而自陷偽證罪之必要，其應無
      勾串之可能，又其證述內容分別對被告及被害人均有有利、不利之處，與到庭
      前所提出之書面證述情節相符，而被告得知其為目擊證人之經過，業據其說明
      甚詳，符合經驗法則及社會常理，另有業經國立嘉義大學學生班聯會蓋章之尋
      找目擊證人公告函一封，堪予佐證，上開證述內容應係本於其所見所聞而為之
      真實陳述，足為本案論斷之資料。是以，被告當時應有超速及未注意車前狀況
      之疏失，而被害人則有未戴安全帽、夜間未使用燈光及貿然左轉之疏失，又被
      害人貿然左轉時，同向行駛之證人乙○○既得以閃避，則被告甲○○倘未超速
      行駛且隨時注意車前狀況，應可避免本件車禍之發生。
（四）被害人丙○○送醫後，經財團法人天主教聖馬爾定醫院抽血檢驗，測得其血液
    中酒精濃度為○‧○五五（即五五mg/dl），已超過得駕車之標準值百分之○
      ‧○五以上，有該醫院之血液檢驗報告單可證，核公益性質之大型醫院，分工
      細緻，有一定之作業流程，其檢驗報告應客觀可信；參酌被害人丙○○曾有酒
      醉駕車被判刑之前科，其駕照亦因而被吊扣等情，有駕駛執照、臺灣嘉義地方
      法院檢察署刑案資料查註紀錄表、臺灣高等法院被告全國前案紀錄表各一份在
      卷可考，堪認被害人當天係喝酒超過一般人得正常駕駛車輛之標準值之狀態下
      駕駛機車，對其駕駛行為之操控及判斷有相當之影響。另本件車禍導致被害人
      丙○○頭部外傷、顱骨骨折、顱內出血，經送醫急救後，延至同年三月十五日
      因腦內出血致呼吸衰竭而死亡，其頭部之撞擊係致命傷之事實，亦經臺灣嘉義
      地方法院檢察署檢察官檢察官督同檢驗員相驗屬實，製有勘驗筆錄、相驗屍體
      證明書、驗斷書在卷可查，則被害人未戴安全帽之疏失行為，與其死亡結果間
      ，具有相當因果關係。
（五）綜上論述，被告當時以每小時四十至五十公里之行車速度前進，已超過每小時
      四十公里之標誌規定；且其未注意車前狀況及兩車併行之間隔，並隨時採取必
      要之安全措施等情，已違反道路交通安全規則第九十三條第一項、第九十四條
      第三項之規定為肇事次因，顯有過失，且被告之過失駕車肇事行為，與被害人
      之死亡結果間，具有相當因果關係，自應負過失致死之罪責。雖被害人當時駕
      駛機車未載安全帽；行車遇有左轉彎時，未先顯示車輛前後之左邊方向燈光，
      或表示左臂平伸，手掌向下之手勢；為左轉彎之車輛卻未讓直行之被告車輛先
      行；於夜間行駛未使用燈光；飲用酒類後其血液中酒精濃度超過百分之○‧○
      五以上仍駕車上路等情，已違反道路交通安全規則第八十八條第一項第五款、
      第九十一條第二款、第一百零二條第一項第六款、第一百零九條第一款及第一
      百一十四條第二款之規定，為肇事主因，然本件車禍顯係被告之前開過失行為
      所併合肇致，殊難解免被告之過失責任。此外，亦有台灣省嘉雲區車輛行車事
      故鑑定委員會鑑定意見書、台灣省車輛行車事故覆議鑑定委員會覆議意見書各
      一份可供參考，從而，本件罪證明確，被告過失致死犯行洵堪認定。
二、核被告甲○○因過失肇事行為，造成被害人丙○○死亡，係犯刑法第二百七十六
    條第一項之過失致死罪。爰審酌被告甲○○之過失行為係肇事之次要原因，其過
    失程度較低，事故發生時其仍為半工半讀之學生，生活狀況單純，未曾有任何前
    科，品行尚佳，依其智識程度應知駕車之危險性，曾提出四十萬元之和解金額，
    未為被害人家屬接受，迄今尚未與被害人家屬達成和解，犯罪後態度不良，及其
    過失行為造成被害人死亡，被害人之家屬因而受有難以彌補之傷痛等一切情狀，
    判處如主文所示之刑，並諭知易科罰金之折算標準，以示懲儆。
據上論斷，應依刑事訴訟法第二百九十九條第一項前段，刑法第二百七十六條第一項
、第四十一條第一項前段，罰金罰鍰提高標準條例第一條前段、第二條，判決如主文
。
本案經檢察官陳昭廷到庭執行職務。
中    華    民    國      九十一    年      三      月     二 十 一    日
                                臺灣嘉義地方法院刑事第一庭
                                        法  官  李  麗  萍
右正本證明與原本無異。
如不服本判決，應於判決送達後十日內向本院提出上訴狀( 應附繕本 )。
中    華    民    國      九十一    年      三      月     二 十 一    日
                                        書記官  侯  麗  茹
附錄本判決論罪之法條：
刑法第二百七十六條第一項
因過失致人於死者，處二年以下有期徒刑、拘役或二千元以下罰金。
